臺灣宜蘭地方法院刑事判決　　　　　　　　　　　　　　九十一年度易字第四八號
　　公　訴　人　臺灣宜蘭地方法院檢察署檢察官
　　被　　　告　乙○○
右列被告因違反台灣地區與大陸地區人民關係條例案件，經檢察官提起公訴（九十年
度偵字第二五六四號），本院判決如左：
    主  文
乙○○中華民國船舶之船長共同違反中華民國船舶，非經主管機關許可，不得航行至
大陸地區之規定，處拘役參拾日，如易科罰金以參佰元折算壹日。
    事  實
一、乙○○為中華民國籍「祥發十二號ＣＴ三－二一四六號」漁船之輪機長，與擔任
    該船之船長甲○○（另行審結），均明知船舶未經主管機關許可不得航行至大陸
    地區，竟基於共同之犯意聯絡，於民國八十九年十二月五日下午一時許在宜蘭縣
    蘇澳鎮南方澳漁港報關出港，於同月六日凌晨四時許至屬大陸地區之中國福建省
    崇武漁港下錨接載大陸漁工出海作業，嗣因祥發十二號於同月十一日凌晨一時二
    十分許，在苗栗外埔港口北堤故障擱淺，為警查獲。
二、案經行政院海岸巡防署新竹機動查緝隊報請台灣苗栗地方法院檢察署檢察官呈請
    台灣高等法院檢察署檢察長核轉台灣宜蘭地方法院檢察署檢察官偵查起訴。
    理  由
一、訊據被告乙○○固坦承於右揭時間，未經主管機關之許可，航行至大陸地區之崇
    武港，惟辯稱：我們並沒有登陸，這都是船長決定的云云。惟查，右揭事實除經
    被告乙○○、同案被告甲○○於警訊、偵查中自白不諱，且互核大致相符外，復
    有證人即船上之大陸漁工張志強、張海川、陳振華、黃榮明、劉國民於警訊、偵
    查中證述明確。依臺灣地區與大陸地區人民關係條例第二條第二款對大陸地區之
    定義為臺灣地區以外之中華民國領土。又依同條第一款之規定，臺灣地區係指臺
    灣、澎湖、金門、馬祖及政府統治權所及之其他地區；又中華民國之領海為自基
    線起至其外側十二海里之海域，復經政府明令在案，是縱令被告與祥發十二號係
    於崇武漁港外下錨接載大陸漁工，應認已進入大陸地區要屬無疑，是其辯稱並無
    足作為有利於被告之認定。再查，被告乙○○於警訊中自承：「（你是否知道未
    經許可前往大陸是違法的？）是的，我知道，但大部分僱用大陸漁工的台灣漁船
    都是這樣載來載去。」等語，足徵其雖非船長，而係擔任輪機長職務，然對於共
    同出海作業之船長甲○○至大陸地區之決定，並無不同意之表示，顯見亦未違其
    本意，是亦尚難因此解免被告乙○○之刑責。綜上，事證已明，犯行堪以認定，
    應依法論科。
二、核被告乙○○係祥發十二號漁船之輪機長，其與共犯之船長被告甲○○未經主管
    機關許可駕船航行至大陸地區之所為，係違反台灣地區與大陸地區人民關係條例
    第二十八條第一項之規定，應依該條例第八十條第一項之規定處罰。該條例第八
    十條第一項前段所定之犯罪主體，固為以中華民國船舶所有人、營運人或船長違
    反同條例第二十八條第一項規定，航行至大陸地區為要件，但如與具有該犯罪主
    體身分之船舶所有人或船長共同違反同條例第二十八條第一項規定航行至大陸地
    區，仍共犯同條例第八十條第一項前段之罪，是被告乙○○與擔任該船之船長之
    甲○○，有犯意聯絡與行為分擔，依刑法第三十一條第一項規定，應以共犯論，
    爰審酌本件被告乙○○並無前科之素行、任漁船輪機長竟與船長未經許可至大陸
    地區之犯罪目的、手段、動機、犯罪所得之利益、與犯罪後態度尚佳等一切情狀
    ，量處如主文所示之刑，又被告行為後，刑法第四十一條業已修正，並於九十年
    一月十日經總統公布，於九十年一月十二日生效，茲比較新舊法文修正之結果，
    其中原舊法第四十一條「犯最重本刑為三年以下有期徒刑以下刑之罪，而受六月
    以下有期徒刑或拘役之宣告，因身體、教育、職業或家庭之關係，執行顯有困難
    ，得以一元以上三元以下折算一日，易科罰金」之規定，已經修正之新法擴大得
    易科罰金之範圍，凡「所犯最重本刑為五年以下有期徒刑之罪」，符合前開與舊
    法相同之其他要件下，即得易科罰金，是適用新法即對被告原所犯最重本刑為有
    期徒刑五年以下之罪者，使其有易科罰金之適用，對被告而言，自較有利，依刑
    法第二條第一項前段之規定，即應適用裁判時之新修正刑法第四十一條第一項規
    定，同時諭知易科罰金之折算標準。
據上論斷，應依刑事訴訟法第二百九十九條第一項前段、台灣地區與大陸地區人民關
係條例第八十條第一項，刑法第十一條前段、第二條第一項前段、第二十八條、第三
十條第一項、第四十一條第一項，罰金罰鍰提高標準條例第二條，判決如主文。
本案經檢察官沈念祖到庭執行職務。
中    華    民    國      九十一    年       六        月      六     日
                                  臺灣宜蘭地方法院刑事第二庭
                                          法  官  郭  淑  珍
右正本證明與原本無異。
如不服本判決，應於判決送達後十日內向本院提出上訴狀( 應附繕本 )。
                                          書記官  李  明  威
中    華    民    國      九十一      年       六        月      七     日
附錄法條：
台灣地區與大陸地區人民關係條例第八十條第一項
中華民國船舶、航空器或其他運輸工具所有人、營運人或船長、機長、其他運輸工具
駕駛人違反第二十八條第一項規定或違反第二十八條之一第一項規定或台灣地區人民
違反第二十八條之一第二項規定者，處三年以下有期徒刑、拘役或科或併科新台幣一
百萬元以上一千五百萬元以下罰金。但行為係出於中華民國船舶、航空器或其他運輸
工具之船長或機長或駕駛人自行決定者，處罰船長或機長或駕駛人。
